臺灣臺中地方法院民事判決
110年度簡上字第215號
上  訴  人  就是福品牌行銷有限公司

法定代理人  王裕茗  
被上訴人    台杰股份有限公司


法定代理人  李慶雄  


訴訟代理人  張賴惇平

上列當事人間請求履行契約事件，上訴人對於中華民國110年2月
24日本院臺中簡易庭109年度中簡字第2283號第一審簡易判決提
起上訴，本院於民國110年11月12日言詞辯論終結，判決如下：
    主  文
上訴駁回。
第二審訴訟費用由上訴人負擔。
    事實及理由
壹、上訴聲明：
一、上訴人方面：
  ㈠原判決廢棄。
  ㈡上開廢棄部分，被上訴人應給付上訴人新台幣（下同）12萬6
    ,000元及自支付命令送達被上訴人翌日起至清償日止，按年
    利率百分之5計算之利息。
  ㈢第一、二審訴訟費用由被上訴人負擔。
二、被上訴人方面：如主文所示。
貳、本事件經本院審理結果，認原審判決之結果，經核於法要無
    不合，應予維持，並引用原判決記載之事實及理由（如附件
    ）。
參、上訴人雖另以：上訴人於民國108年8月8日向被上訴人公司
    總結簡報，確已執行完成兩造間「品牌進化Rebrand執行計
    畫」合約書（下稱系爭合約）第一（本院按，應為系爭合約
    工作之第二階段，詳後述）階段「B.Refocus品牌戰略定位
    」，即系爭合約第八頁結尾執行項目「品牌戰略白皮書」部
    分已執行完畢，且同年10月14日上訴人亦已清楚和被上訴人
    在通訊軟體對話中表示「…A.Review是訪談與資料收集的過
    程，B.Refocus是產出的這份報告，因此在8月8日所提總結
    的簡報資料確認是A.Review＋B.Refocus完成的費用。惟此筆
    是完成B.Refocus的第二筆款項」，是簡報完成當下已係第
    一階段結束，是被上訴人應支付該階段費用12萬6,000元（
    含稅）予被上訴人，為理由提起本件上訴。被上訴人則以：
    依系爭合約第六條第2項明定：「乙方（即上訴人）應於每
    階段執行內容『提報通過』後，開立請款價額之發票予甲方（
    即被上訴人）。甲方於七日內匯款或現金支票支付該筆費用
    。」上訴人未能舉證已完成「B.Refocus品牌戰略定位」階
    段工作並提報經被上訴人認可通過，在對話軟體中亦曾自承
    第二階段還沒有開始，況且，上訴人於完成上開簡報後迄被
    上訴人處理系爭合約專員（即被上訴人訴訟代理人張賴惇平
    ）108年9月28日通知上訴人欲終止系爭合約前，上訴人亦一
    直沒有依合約約定，開立發票請求此筆款項，顯然被上訴人
    之認知並無錯誤，等語置辯。
肆、得心證之理由：
一、上訴人起訴主張依系爭合約第六條第1項第2款請求被上訴人
    給付第二期款12萬6,000元，被上訴人對於兩造間訂有系爭
    合約無爭執，惟以上訴人並未依系爭合約第三條完成「B.Re
    focus品牌戰略定位」工作並依系爭合約第六條第2項約定，
    提報此階段工作執行內容經被上訴人認可通過，系爭合約第
    二期款請款條件尚未成就，上訴人不得請求未完成工作之報
    酬等語置辯，從而，本件關鍵爭點即為：上訴人依系爭合約
    第六條第1項第2款向被上訴人請求支付「B.Refocus品牌戰
    略定位」完成時之第二期款12萬6,000元，是否有理由？
  ㈠本件兩造爭執原因在於系爭合約工作分成三階段〔即第一階段
    ：A.Review全面檢視現況（以下簡稱「回顧」）；第二階段
    ：B.Refocus品牌戰略定位（以下簡稱「定位」）及第三階
    段：C.Renew品牌更新（以下簡稱「更新」），參系爭合約
    第三條，本院109年度司促字第13737號卷（以下簡稱支付命
    令卷）第19頁〕；但付款方式則分為四階段：合約簽訂完成
    時支付第一期款18萬9,000元；「定位」階段完成時支付第
    二期款12萬6,000元；「更新」階段啟動「前」，支付第三
    筆款項14萬2,800元；「更新」階段完成時，支付第四筆款
    項14萬2,800元（參系爭合約第六條第1項01-04款約定，支
    付命令卷第19頁，以下即簡稱第一、二、三、四期款），復
    由上開四期付款或請款之時點文字觀之，第二階段「定位」
    工作完成時，即等同於完成第三階段「更新」之前置作業工
    作，亦即第二階段工作完成時，雖是上訴人第一次必須請款
    之時點（第一期款毋庸請款，合約簽訂完成時，被上訴人即
    支付上訴人），但該時點，上訴人可以一併請領系爭合約第
    二、三期款，依系爭合約第六條第2項約定，如該階段工作
    執行內容提報經被上訴人通過；甚至如上訴人主張，至被上
    訴人終止系爭合約為止，雖未經提報通過，被上訴人依系爭
    合約第十一條第1項約定，均應再給付上訴人服務費26萬8,8
    00元（第二期款12萬6,000元＋第三期款14萬2,800元，見上
    訴人於第一審提出之書狀，原審卷第131頁）。此種工作「
    階段」與付款「階段」不同之約定，造成雙方在對話、協商
    甚至訴訟過程中，文字用語產生混淆（究竟是指付款之階段
    還是工作之階段，用語相同，指涉不同），例如上訴人一再
    主張「定位」工作完成時，係系爭合約「第一階段」工作完
    成，該階段費用12萬6,000元，為該階段完成時被上訴人應
    支付之費用（系爭合約第六條第1項第2款，即第二期款），
    即將請領「第二階段第二期款」之簽約後「第一次請款時點
    」故意混淆為系爭合約「第一階段」工作完成時，及至本件
    上訴理由狀中仍稱108年8月8日向被上訴人公司總結簡報，
    確已執行完成系爭合約第一階段「定位」工作，即系爭合約
    第8頁結尾執行項目「品牌戰略白皮書」部分已執行完畢。
    被上訴人使用「第一階段」或「第二階段」用語時，則係指
    稱第一階段「回顧」工作或第二階段「定位」工作，並認10
    8年8月8日上訴人所為簡報，僅係第一階段「回顧」工作之
    總結，且因該階段工作之報酬，已在第一期款支付完畢，上
    訴人毋庸再請領，被上訴人亦毋庸再給付，且在被上訴人終
    止系爭合約前，上訴人確實未曾請領第二期款，益發造成兩
    造間認知歧異。簡言之，兩造對於108年8月8日，上訴人以
    「台杰股份有限公司品牌戰略報告（下稱系爭報告）」為名
    向被上訴人所為之簡報，究竟是第一階段「回顧」工作的總
    結（被上訴人所認知）或是第二階段「定位」工作的完成（
    上訴人所認知），主張互異。
　㈡實則細究兩造間系爭合約之付款方式（分四期四階段付款）
    ，與上訴人原先規劃之付款方式〔三階段收費，見系爭合約
    第10頁，支付命令卷第35頁表格內記載，第一階段「回顧」
    工作完成，時程十星期，費用18萬元，第二階段「定位」工
    作完成，時程五星期，費用12萬元，第三階段「更新」工作
    完成，時程十星期，費用27萬2,000元（均未稅）〕，形式上
    雖有不同，但總金額未稅57萬2,000元（含稅60萬600元，以
    下簡稱合約總金額）及請款次數均相同。二者差異在於：1.
    系爭合約第六條第1項第1款約定之第一期款，改為在合約簽
    訂完成時支付，且以括弧註記（第7頁附件所提之A項目所有
    內容），括弧中第7頁附件所提之A項目（內容見支付命令卷
    第29頁）即「回顧」階段之全部工作，由系爭合約上開第一
    期款約定文字觀之，此筆款項即上訴人完成第一階段「回顧
    」工作之報酬，其金額18萬9,000元亦與上訴人原規劃第一
    階段收費一致（18萬元×1.05＝18萬9,000元）。2.合約第二
    、三期款之請款條件，在第二階段「定位」工作完成經提報
    通過時同時成就，與上訴人原先規劃在各階段工作完成後，
    始能請款不同。3.上訴人原規劃第三階段工作費用（不含稅
    ）27萬2,000元（含稅：272000元×1.05＝285,600元），在系
    爭合約拆分為第三、四期款各14萬2,800元（142800+142800
    =285600）。
  ㈢按兩造對於系爭合約之法律關係定性為承攬，並無爭執，此
    由上訴人寄發被上訴人之存證信函首段及次段一再表明兩造
    間系爭法律關係為「承攬」、「…違反…承攬合約」即明（支
    付命令卷第13-14頁）。按「稱承攬者，謂當事人約定，一
    方為他方完成一定之工作，他方俟工作完成，給付報酬之契
    約。」民法第490條第1項定有明文。再由系爭合約分四期四
    階段付款，各期金額與合約總金額之比例觀察，第一期款即
    幾乎已達合約總金額三分之一（約31.47%），兩造除有以此
    筆款項作為定金用途外，應兼有以此作為上訴人完成合約第
    一階段「回顧」工作之報酬之用意（理由如上段所述）。蓋
    綜合系爭合約第六條第1、2項約定觀之，除第一期款毋庸提
    報通過而於簽約完成時即需支付外，其他各期則附加「乙方
    於每階段執行內容提報通過後，開立請款價額之發票…」之
    請款條件。換言之，系爭合約第二階段以下（即第二階段「
    定位」工作、第三階段「更新」工作）之各期工作完成，不
    僅於形式上需作成報告，尚需經提報（業主）通過之程序（
    類似承攬工程之驗收），亦即被上訴人（業主）滿意工作結
    果，始得請款。如此付款之安排，即非按上訴人原規劃之付
    款方式，每一階段工作完成，始能請領每一階段費用。如依
    上訴人原先規劃付款方式，若被上訴人對第一階段工作結果
    之提報即不滿意（或故意表示不滿意），則上訴人為完成第
    一階段工作所投入之勞力、時間、金錢花費即需自行負擔，
    自非合理；而且，此種付款方式對被上訴人而言，如果被上
    訴人（業主）對上訴人提報之工作成果不滿意，則僅需支付
    第一期款即可不需理由，隨時終止系爭合約（參系爭合約第
    十一條第1項「甲、乙雙方均同意，倘因甲方內部政策變更
    決定停止本專案之執行者，甲方（即被上訴人）有權終止本
    合約，甲方應給付乙方服務費至終止時為止；…。」，見支
    付命令卷第23頁）。兼亦符合承攬法律關係重在一定工作之
    完成後（通常需經定作人驗收），承攬人始得請求定作人給
    付所完成工作報酬之性質。
　㈣查上訴人自聲請支付命令之初，即僅請求系爭合約第二期款1
    2萬6,000元，惟本院認為仍屬無據，關鍵理由在於不符合系
    爭合約第六條第2項「乙方（即上訴人）於每階段執行內容『
    提報通過後』，開立請款價額之發票予甲方（即被上訴人）
    。甲方於七日內…支付該筆費用。」約定之請款條件。經查
    ，本件上訴人雖確於108年8月8日形式上向被上訴人為系爭
    報告（報告書面見原審卷第49-94頁），上訴人並主張系爭
    報告係第一、二階段，「回顧」加「定位」階段之工作總結
    報告（參原審卷第96-97頁通訊軟體對話內容），但上訴人
    主張其已完成之第二階段「定位」工作，一直沒有經被上訴
    人認可通過（被上訴人甚至不認為上訴人已經進行到「定位
    」階段，僅認為系爭報告為「回顧」階段之工作報告），上
    開㈠已就兩造認知歧異及其原因，詳予敘明，茲不贅。雙方
    經溝通仍無共識，嗣於108年9月28日被上訴人表明終止系爭
    合約後，上訴人始主張被上訴人應支付第二期款12萬6,000
    元（通訊軟體對話過程見原審卷第95-99頁）。然而，先前
    上訴人所作「回顧」階段工作，既已獲得其相應報酬如前述
    （即第一期款），而「定位」階段工作之執行內容則迄被上
    訴人終止系爭合約時為止，均未獲被上訴人認可通過，則上
    訴人請求第二期款之條件尚未成就，即堪予認定。
　㈤再就系爭報告內容簡要分析如下（因未親聞口頭報告，僅能
    就報告書面形式及文字內容分析，先予敘明）：
　　1.系爭報告明顯偏重在「回顧」階段工作（報告第1-30頁，
      見原審卷第52頁系爭報告目錄所示），上訴人主張屬於「
      定位」階段工作之分析聚焦以下部分（報告第30-50頁）
      篇幅比例偏低（僅占約五分之二），且足認被上訴人認知
      系爭報告係第一階段「回顧」工作之總結（雖系爭合約並
      無約定上訴人需就「回顧」階段工作為報告始能請款），
      與事實較為符合。
　　2.系爭報告之內容多有重複：見原審卷第54、75、79、85頁
      圖表內容完全相同，同一圖表在系爭報告中就占4頁篇幅
      。
　　3.系爭報告有甚多一頁中僅有一、二短語，並放大字體，有
      浮增報告篇幅之嫌。例如：原審卷第74頁僅有「分析聚焦
      」四字；第84頁僅有「台杰的品牌催化劑」、「讓防水成
      為被市場正視且尊重的產業」二短句；第83頁僅有「定調
      台杰的『人無我有．人有我優』」一句；第86頁僅有「發展
      牛頭牌的『市場策略』」一句。
　　4.系爭報告後20頁（即上訴人主張「定位」階段工作之報告
      ），內容或與「品牌戰略」無關，例如，原審卷第76頁所
      謂「本質需求」（市場有此需求，此一產業才能存在，為
      事理之當然，何需分析）。又如原審卷第88-89頁「盤整
      團隊（更換營業主管、提昇營業層級，安置直屬主管、明
      確職務歸屬、重建獎金制度、營業單位會議、需求單位或
      人力設置）」已涉及被上訴人組織內部管理及人事制度細
      節，與「品牌定位」有何關係？更乏所謂「戰略」意義之
      高度，難以理解何以列入「定位」階段工作報告，或流於
      口號、文字堆疊（見原審卷第80-81頁「品牌催化劑」等
      語；原審卷第75、79、83、85頁一再出現之「人無我有，
      人有我優」等語），欠缺提昇被上訴人「品牌」競爭力的
      具體策（戰）略。
　　5.僅憑系爭報告，尚難以啟動系爭合約下一階段之「更新」
      工作，應堪認定。
　㈥上訴人主張已完成系爭合約「定位」階段工作，並據以請求
    該階段費用12萬6,000元，據上述㈤之分析，本院認為難以期
    待一般具有通常理性思考能力之業主能認可通過。雖然被上
    訴人在上訴人完成系爭報告後，迄被上訴人系爭合約專案承
    辦人張賴惇平傳達被上訴人法定代理人終止（不打算繼續，
    原審卷第95頁）系爭合約意思時止，並未明言其對系爭報告
    不滿意，然由兩造通訊軟體對話（見原審卷第95-99頁）中
    關於系爭合約工作進行至何階段之討論及認知歧異，實已可
    見被上訴人並不滿意上訴人提出之系爭報告品質（故業主方
    面堅認系爭報告僅係「回顧」階段工作報告），況且，在系
    爭報告完成後，系爭合約工作即再無任何其他實質進展。是
    以，系爭合約第二期款請款條件尚未成就，應堪認定，上訴
    人主張已完成系爭合約「定位」階段工作並提報被上訴人，
    尚難憑採。　　
二、綜上所述，上訴人請求被上訴人給付第二期款12萬6,000元
    ，因該部分工作未完成且經提報被上訴人通過，不符系爭合
    約之請款條件，應屬無據。從而，上訴人依系爭合約之法律
    關係，請求被上訴人給付第二期款12萬6,000元，為無理由
    ，不應准許。原審為上訴人敗訴之判決，核無不合。上訴意
    旨仍執前詞指摘原判決違法不當，求予廢棄改判，為無理由
    ，應予駁回。
伍、據上論結，本件上訴為無理由，依民事訴訟法第436條之1第
    3項、第449條第1項、第78條，判決如主文。
中　　華　　民　　國　　110 　 年　　12　　月　　10 　日
            民事第一庭   審判長法  官     許石慶　
                               法  官   　蕭一弘
                               法  官　   曹宗鼎
上正本係照原本作成。
本件不得再上訴。
中　　華　　民　　國　　110 　年　　12　　月　　10　　日
                               書記官     曾右喬